臺灣板橋地方法院刑事判決                          九十年度易字第三二四六號
    公  訴  人  臺灣板橋地方法院檢察署檢察官
    被      告  丁○○
右列被告因竊盜等案件，經檢察官提起公訴 (九十年度偵緝字第九五０號)，及移
併辦（九十年度偵緝字第一一０五號），本院判決如左：
    主  文
丁○○偽造署押，足以生損害於公眾及他人，處有期徒刑肆月，如易科罰金，以參佰
元折算壹日。偽造如附表所示「甲○○」之署押貳枚、指印捌枚均沒收。
被訴夜間侵入住宅竊盜部分無罪。
    事  實
一、丁○○前有多次犯罪前科，於民國八十一年間因殺人等案件，經判處有期徒刑八
    年五月，於八十三年十二月六日假釋出獄；嗣於八十六年間因麻醉藥品管理條例
    案件，經判處有期徒刑四月，經確定判決後撤銷前開假釋，並因其未到案執行，
    業經臺灣臺北地方法院檢察署執行通緝。其於八十九年八月二十日凌晨四時二十
    分許，因酒後侵入臺北縣土城市○○路一七七巷一一弄一三號四樓戊○○住處（
    被訴夜間侵入住宅竊盜部分後敘），其後為屋主戊○○發現喊叫，一時驚慌逃逸
    墜落於地面為警查獲，嗣丁○○因墜地受傷送往亞東紀念醫院救治，於八十九年
    八月二十日十四時許，經臺北縣警察局土城分局清水派出所警員至醫院為其製作
    筆錄時，在其身上查得其兄甲○○所交付辦理驗車事宜之駕照，丁○○為掩飾其
    通緝犯之身分，乃基於偽造署押之犯意，以甲○○名義應訊，復於臺北縣警察局
    偵訊（調查）筆錄、告知權利書上，偽簽「甲○○」之姓名署押二枚，並於其上
    共捺指印署押八枚，足使甲○○有日後誤受刑事傳拘、追訴或執行之虞，足以損
    害於警察機關偵查犯罪之正確性及甲○○本人。嗣因甲○○本人收受開庭通知，
    赴臺灣板橋地方法院檢察署應訊時否認犯行，經調閱警訊筆錄送交指紋比對結果
    ，始查知上開冒名應訊之事。
二、案經臺北縣警察局土城分局報請臺灣板橋地方法院檢察署檢察官偵查起訴。
    理  由
甲、有罪部分：
一、右揭犯罪事實，業據被告丁○○於本院審理中坦承不諱，並有如附表所示之文件
    上所偽簽之「甲○○」署押及指印為證，而被告於為警查獲所採獲之指印，經送
    內政部警政署刑事警察局指紋鑑定結果，認與被告指紋相符，此亦有該局八十九
    年十月二十六日刑紋字第一八八四八號鑑驗書可佐。從而事證明確，被告犯行洵
    堪認定。
二、核被告丁○○所為，係犯刑法第二百十七第一項之偽造署押罪。爰審酌被告犯罪
    動機、智識程度、犯罪之目的、手段，與其為規避刑責，竟冒名應訊，並於上開
    筆錄等偽造署押，其犯罪所生之危害及犯罪後態度尚稱良好坦承犯行等一切情狀
    ，量處如主文所示之刑。末查被告本案行為後，刑法第四十一條於九十年一月十
    日修正公布，同年月十二日生效，原條文修正為第四十一條第一項前段，並將得
    易科罰金之罪，從「犯最重本刑為三年以下有期徒刑以下之刑之罪」，修正為「
    犯最重本刑為五年以下有期徒刑以下之刑之罪」，因本案被告所犯之罪本即為「
    最重本刑三年以下有期徒刑以下之刑之罪」，適用新法，對於行為人並無不利，
    依刑法第二條第一項前段之規定，本案應適用修正後之現行刑法第四十一條第一
    項前段條文，併就被告上開所量處之刑，諭知易科罰金之折算標準，以示懲儆。
三、被告於如附表所示之文件上偽造「甲○○」之署押及指印，均應依刑法第二百十
    九條之規定宣告沒收。
乙、無罪部分：
一、公訴意旨另以：被告丁○○意圖為自己不法之所有，於八十九年八月二十日凌晨
    四時二十分許，趁戊○○坐落於臺北縣土城市○○路一七七巷一一弄一三號四樓
    浴室未上鎖之際，由該屋窗口攀爬侵入屋內，並翻動客廳及臥室內抽屜，搜尋財
    物著手於竊盜行為，在尚未竊得任何財物之際，為戊○○發現高聲呼叫，丁○○
    見狀即往窗口逃逸不慎墜落並為警查獲。因認被告涉犯刑法第三百二十一條第二
    項、第一項第一款之夜間侵入住宅竊盜未遂罪云云。
二、按犯罪事實應依證據認定之，無證據不得推定其犯罪事實；又不能證明被告犯罪
    者，應諭知無罪之判決；刑事訴訟法第一百五十四條、第三百零一條第一項分別
    定有明文。又犯罪事實之認定，應憑真實之證據，倘證據是否真實尚欠明確，自
    難以擬制推測之方法，為其判斷之基礎；而認定犯罪事實之證據係指足以認定被
    告確有犯罪行為之積極證據而言，該項證據自須適合於被告犯罪事實之認定，始
    得採為斷罪資料（參照最高法院五十三年臺上字第六五六號、二十九年上字第三
    一○五號判例）。且刑事訴訟上證明之資料，無論其為直接或間接證據，均須達
    於通常一般之人均不致有所懷疑，而得確信其為真實之程度，始得據為有罪之認
    定，若其關於被告是否犯罪之證明未能達此程度，而有合理懷疑之存在，致使無
    從形成有罪之確信，根據「罪證有疑，利於被告」之證據法則，即不得遽為不利
    被告之認定（參照最高法院七十六年度臺上字第四九八六號判例）。其以情況證
    據（即間接證據）斷罪時，尤須基於該證據在直接關係上所可證明之他項情況事
    實，本乎推理作用足以確證被告有罪，方為合法，不得徒憑主觀上之推想，將一
    般經驗上有利被告之其他合理情況逕予排除（參照最高法院三十二年上字第六十
    七號判例）。
三、本件公訴人認被告丁○○涉犯上開竊盜罪嫌，係以下列事證為其論據：
（一）被害人戊○○於警訊中供稱：當時正在睡覺發現有人影（即丁○○）站在臥室
      衣櫥前面，伊出聲喊叫時該竊嫌即往外跑走，事後伊發現客廳神桌櫃子及其兒
      子臥室櫃子有遭到翻動跡象等語，被害人戊○○與被告並無恩怨糾紛，茍非實
      情並無誣陷之理。又被告於本署偵訊中供稱：可能不小心翻動屋內物品（見本
      署九十年七月二十日偵訊筆錄），足認被告確實在侵入住宅後翻動屋內物品。
（二）被告雖矢口否認有何竊盜犯行，然而卻對於為何深夜侵入他人住宅乙節無法為
      具體合理說明，其於警訊中供稱係遭人追趕方侵入前開處所云云，然而若確實
      遭人追趕，何以被告不奮力往前跑卻選擇攀爬四樓之「高難度」行為？其所辯
      情節顯與常理不符。
（三）按評價行為之著手，應綜合行為人主觀之意思及客觀上之行為，參以吾人日常
      生活經驗法則就各個行為之價值，具體衡量該行為是否已足以表徵其內在意思
      。本件被告既然侵入住宅且有翻動他人財物行為，堪認確已著手於竊盜行為之
      實施。
四、訊據被告丁○○堅決否認有何竊盜犯行，辯稱：伊於飲酒後，即因酒醉而記憶不
    清，不知為何會進入被害人住處，當時伊僅覺得有人在追趕伊，惟並無竊盜之不
    法意圖等語。經查：被告於八十九年八月二十日凌晨四時二十分許，因酒後侵入
    臺北縣土城市○○路一七七巷一一弄一三號四樓被害人戊○○住處，其後為戊○○發現喊叫，被告因一時驚慌逃逸墜落於地面為警查獲等情，業據被告自承在卷
    ，而被告侵入被害人戊○○住處後之過程，業據被害人戊○○於本院訊問時證稱
    ：「被告當係從浴室窗戶爬入，爬入後曾至客廳神桌下，有把花器搬到椅子上，
    放的很整齊，也有進入客廳旁兒子的臥室翻動衣櫃，將衣櫃上層的棉被及物品丟
    在地上，房間內其他物品並沒有遭到翻動，最後是在主臥室，被告站在衣櫃前，
    還未打開衣櫃，伊就看到有人影，直覺是伊大兒子，但又不像，所以出聲叫伊大
    兒子的名字，被告就向廚房跑，伊就往大廳陽台的方向跑，有聽到住戶鄰居的人
    在喊有小偷，被告就趁機跳下樓，可能是從浴室窗戶逃跑，．．，伊並不知道被
    告如何進入這棟大樓，因為大門門鎖完好，並未被破壞，被告可能進入的地點只
    有浴室窗戶，並沒有其他可以進入到屋內的地方，（問：是否有遺失貴重的物品
    ？）客廳及房間只有被翻動過，完全沒有遺失物品，因為客廳沒有擺放值錢的物
    品，房間也沒有擺設貴重物品，可能是要找衣服穿，因為被告衣服脫在客廳角落
    ，被告只有翻動衣櫃上層，而且伊的臥室床旁就是化妝台，若是被告要偷東西，
    應該會先翻動抽屜，但被告只有翻動衣櫃找衣服換，所以伊認為被告可能不是要
    偷東西，伊下樓後也沒有聽到鄰居說有遺失東西」等語，是依被害人所述，被告
    侵入後曾在住處客廳停留，再進入房間之過程，衡情苟其確有不法所有之意圖，
    則於深夜時分，被害人全家均已熟睡之際，且其輕易進入被害人可能放置財物之
    主臥房，則著手竊得財物應非難事，何以被告卻僅翻動衣櫃內價值甚微之衣物，
    而未搜尋其他更有價值之財物？而公訴人認被告翻動其客廳及臥室內抽屜云云，
    遍查全卷，亦未見被害人有此供述，則公訴人所認尚有誤會；再者，被告侵入之
    地點，為上址四樓，依被害人所述，被告可能攀爬進入之地點為浴室窗戶，而該
    浴室外牆僅有一塑膠水管可供攀沿而上等情，業據本院於九十年十一月三十日赴
    現場履勘屬實，並製有勘驗筆錄、照片十二幀附卷為證，是依被告上開侵入現場
    之路徑，因該浴室外牆除水管外，並無其他可供攀附之處，換言之，被告進入該
    處之行為確屬「高難度」之行為，雖訊以被告如何進入該屋內乙節，迭於警訊、
    審理中均稱：只記得當時有人喊捉小偷，伊就一直跑，一直爬，不知為何會跑到
    人家家裡去等語，惟衡諸常情，苟被告進入屋內之目的係為竊取財物，則其歷經
    如此艱難過程進入被害人住處，自期竊得財物，惟觀之其上開舉止，實難認被告
    確有竊盜犯意；再參以被告於為警查獲當日晚間確與友人共同飲酒致醉等情，業
    據證人乙○○於審理中到庭證稱：「伊記得伊等是在三峽一間ＫＴＶ喝酒，當時
    伊忘記是誰約誰，當時在場人約六、七人，丙○○當時也有在場，喝完後他們有
    說又要去蘆洲繼續喝酒，．．，後來因為是電話連絡不上，就各自回家，後來我
    有聽到被告出事情了，但詳情我不清楚，後來我比較有印象的事情是，當天我們
    是喝到隔天凌晨，我是接到朋友的電話說被告出事情了，後來我有等他的消息，
    朋友說被告從樓上摔下來，（問：你們離開三峽ＫＴＶ時被告精神狀況如何？）
    被告已經喝醉了，因為伊喝的不多，所以還很清醒」、證人丙○○證稱：「（問
    ：是否有在八十九年八月二十日與被告喝酒？）有的，是被告約伊喝酒的，還有
    乙○○和其他七、八人一起喝酒，伊等先到臺北市萬華喝，喝完後才去三峽喝，
    後來喝完伊就載他回賓館睡覺，在三峽時有說還要去蘆洲喝，但是伊看被告已經
    喝醉了，所以伊載被告回金城路上的一家懷念賓館睡覺，因為被告當時有一位女
    朋友在，且他女朋友說要去賓館，所以伊就載他們去賓館，是載他們去賓館門口
    ，伊就離開回家了」等語，核與被告於本院審理中所述之飲酒過程相符，另被告
    於為警查獲後送醫救治時，經警抽取其血液檢驗結果，發現其血液中之酒精濃度
    為四六ｍｇ／ｄｌ，此有亞東紀念醫院九十一年二月八日（九一）亞歷六四─一
    字第０一九四號函附卷可證，而被告上開血液中所測得之酒精濃度，依精神醫學
    教科書一九九八年第八版Symopsis Psychiatry第三九六頁中提及：血中酒精濃
    度達０．０五％時，思考判斷及行為束縛鬆弛甚至紊亂，達０．一％至０．一五
    ％（即100ｍｇ／ｄｌ至150ｍｇ／ｄｌ）時已達法定酒精中毒程度，至０．二％
    （即200ｍｇ／ｄｌ）時則腦中所有運動區的功能將達顯著性的抑制，惟病人對
    酒精的耐受性大小也深受過去有無酒精濫用史之影響，故由於個人體質互異，在
    同一濃度下，精神狀態受影響程度亦各異，此有國立臺灣大學醫學院附設醫院九
    十年八月二十八日（九十）校附醫秘字第二一三八九號函附卷可證，雖被告於送
    醫救治時，經抽取之血液酒精濃度非達酒精中毒或其腦中功能遭抑制之情況，惟
    被告確有上開飲酒情事，已然確定，兼以依證人所述其已達酒醉之程度，自難僅
    以被告有翻動他人物品之舉止，即遽認被告有竊盜之犯意。
五、綜上所述，公訴人認被告丁○○涉有上開竊盜犯行，尚難認已有足證被告犯行之
    相當證據，即未達於通常一般之人均不致有所懷疑，而得確信其為真實之程度，
    此外，本院復查無其他積極證據足以證明被告確有公訴人所指之竊盜犯行，揆諸
    前開說明，既不能證明被告此部分犯罪，即應為被告無罪之諭知。
據上論斷，應依刑事訴訟法第二百九十九條第一項前段、第三百零一條前段，刑法第
二條第一項前段、第二百十七條第一項、第四十一條第一條前段、第二百十九條，罰
金罰鍰提高標準條例第一條前段、第二條，判決如主文。
本案經檢察官彭聖斐到庭執行職務
中      華      民      國    九十一    年      五      月      十      日
                                      臺灣板橋地方法院刑事第六庭
                                          法  官  徐   蘭   萍
右正本證明與原本無異。
如不服本判決，應於判決送達後十日內，向本院提出上訴狀。
                                          書記官  莊   川   億
中      華      民      國    九十一    年      五      月     十三     日
附錄本案論罪科刑法條全文：
刑法第二百十七條
偽造印章、印文或署押，足以生損害於公眾或他人者，處三年以下有期徒刑。
盜用印章、印文或署押，足以生損害於公眾或他人者，亦同。
刑法第二百十九條
偽造之印章、印文或署押，不問屬於犯人與否，沒收之。
附表：
┌───┬────────────┬──────┬──────┬────┐
│編號  │偽  簽  文   件         │署押        │指印        │備    註│
├───┼────────────┼──────┼──────┼────┤
│ 一   │臺北縣警察局土城分局告知│一枚        │一枚        │        │
│      │權利書                  │            │            │        │
├───┼────────────┼──────┼──────┼────┤
│ 二   │臺北縣警察局土地分局偵訊│一枚        │七枚        │        │
│      │（談訊）筆錄            │            │            │        │
├───┼────────────┼──────┼──────┼────┤
│總計  │                        │二枚        │八枚        │        │
└───┴────────────┴──────┴──────┴────┘
